【裁判字號】    91,上更(一),783
【裁判日期】    920225
【裁判案由】    重利
【裁判全文】
臺灣高等法院刑事判決                        九十一年度上更(一)字第七八三號
    上  訴  人
    即  被  告  乙○○
    上  訴  人
    即  被  告  甲○○
右上訴人因重利案件，不服臺灣台北地方法院八十八年度訴字第一六六七號，中華民
國八十九年三月二日第一審判決（起訴案號：臺灣台北地方法院檢察署八十八年度偵
字第五二七七號）提起上訴，經最高法院發回更審，本院判決如左：
    主  文
原判決撤銷。
乙○○共同趁他人急迫貸以金錢，而取得與原本顯不相當之重利為常業，處有期徒刑
陸月，如易科罰金以參佰元折算壹日。
甲○○共同趁他人急迫貸以金錢，而取得與原本顯不相當之重利為常業，累犯，處有
期徒刑肆月，如易科罰金以參佰元折算壹日。
扣案如附表二所示之物均沒收。
    事  實
一、甲○○曾於民國（下同）八十三年十月三日因過失致死案件，經本院判處有期徒
    刑六月，甫於八十四年一月十三日經易科罰金執行完畢（起訴書漏植）。猶不知
    悔改，竟與其父乙○○共同基於以貸與金錢予急迫之人而取得與原本顯不相當之
    重利為常業之犯意聯絡，自八十七年九月間起至同年十月間止，在台北市○○○
    路○段二十八號五樓即甲○○住處，經營俗稱地下錢莊之業務，其方式為由乙○○在中國時報、自由時報上刊登內容為「１｜６，證借，00000000」之
    借款廣告，以該00000000號碼之電話作為聯絡工具，對外招攬不特定之
    客戶，當急迫用錢之不特定人撥打上開電話時即會自動轉接至甲○○前開租住所
    之（○二）00000000號電話，再由乙○○與借款者於電話中商談借款數
    額、期限後，自行或指示甲○○出面與借款者接洽借款、送收款（含收取利息）
    及退還借款所供擔保之身分證、支票、本票等事宜。借款客戶並需同時簽發與借
    款金額同面額之本票或支票一至二紙及交付身分證或駕照供作擔保，以此方式先
    後多次乘如附表一所示之丙○○、癸○○、丁○○、己○○等人急需用錢解困之
    急迫狀態，分別借予新臺幣（下同）一萬元至五萬元不等之金錢（借款時間、金
    額、利息，詳如附表一所示），所借款項則均分別與借款人約定於借款人住處或
    台北市○○○路附近等處，由乙○○或甲○○單獨或一同出面交付，借款利息之
    計算則以十天為一期，並於交付款項於借款人時先行扣除第一期之利息，屆期續
    借者再加收利息，而取得如附表一所示與原本顯不相當之月息三十分或六十分不
    等之重利。乙○○、甲○○並均恃此維生，以之為常業。迨至八十八年二月二十
    四日下午三時十分許，為警在台北市○○○路○段二十八號五樓處查獲，並扣得
    乙○○所有供經營地下錢莊業務如附表二所示之借款人資料一紙（原審誤載為一
    本）、廣告帳款明細乙份（原審誤載為廣告收據）及借款人所有供借款擔保所用
    之支票一張、本票五張、國民身分證五張。
二、案經基隆市警察局移送台灣台北地方法院檢察署檢察官偵查起訴及檢官自動檢舉
    偵查起訴。
    理  由
一、訊據上訴人即被告乙○○固坦承曾在右開時間刊報，並藉被告甲○○租住處之電
    話於上址經營地下錢莊，從事貸放款項予附表一所示之借款人，並收取與原本顯
    不相當之重利等情，惟辯稱大部分借款人都非在急迫下向伊借款，有的是為了賭
    博，有的是為了買毒品，且伊僅借丁○○一次一萬元而已，伊另有工作，並非以
    此為常業，本件犯行僅伊一人單獨所為，其子甲○○並非共犯云云，而上訴人即
    被告甲○○矢口否認有何常業重利犯行，並辯稱：伊在夜市場地攤賣衣服，並未
    共同參與其父乙○○經營高利貸之行為，僅偶代其父交付信封予他人而已，並不
    知其內容為何云云，經查：
（一）被告乙○○右開重利犯行，業據其於警訊中供明：約從八十七年八月起開始經
      營，經營地點是在台北市○○○路○段廿八號五樓所承租房子，共約借給十餘
      人左右，借款人每借壹萬元，一般利息每天為壹佰元到壹佰伍拾元之間不等（
      相當月息三十分到四十五分），一般為十天到二十天為一期，一般都有先預扣
      一期利息，伊之前在中國時報或自由時報上刊登廣告，內容為『壹到陸萬，證
      借，電話00000000』等字來招攬客人」，借款人需提供所借金額二倍
      的本票及提供身份證作擔保」，在報上所刊登的電話，再轉到伊前開租住處，
      ，借款日到期前伊會先用電話聯絡借款人問他要不要續借，借款人若不想再借
      就要將所借錢返還，借款人若想再借就續延，並加收利息，借款人大都是急需
      用錢之人等語清楚（見八十八年度偵字第五二七七號偵查卷，第四頁至第六頁
      下稱Ａ卷），並於偵查中坦承：借款人以身分證或駕照供擔保，伊會以空白本
      票給他們簽字，所簽金額或為借款同額，或為雙倍，如以身分證就同額，以駕
      照借則雙倍，他們皆急需用錢，才向伊借錢，對外自稱『翁』先生，聯絡電話
      即廣告單上載的，00000000，裝在建國北路３段號五Ｆ。此址也是
      伊對外借放款之場所之一等語各情甚明（見（見偵Ａ卷第二十頁反面、第二十
      一頁、第二十四頁、第二十五頁、第六十三頁），於原審法院審理時，對於前
      揭陳述亦均供認不諱，於本院前審及本院訊問時對於以附表一所示之高利貸放
      金錢予該附表所示之人等情事亦均坦承無訛（參本院前審八十九年五月三十一
      日訊問筆錄、八十九年六月二十一日審判筆錄），且核其所述，尚與借款人丁○○除確切借款日期、次數、金額及利息之陳述部分外（Ａ卷第二十八頁反面
      、二十九頁，五十頁反面、五十一頁，七十一頁反面、七十二頁，原審卷第三
      十八頁反面、三十九頁）、丙○○除借款利息之證述部分外（Ａ卷第三十三頁
      反面、三十四頁，四十九頁反面、第五十頁，原審卷第四十三頁反面、四十四
      頁、四十五頁反面）、己○○（Ａ卷第三十八頁反面、三十九頁）、癸○○（
      Ａ卷第四十二頁反面、第四十三頁，第五十一頁反面，八十八年度偵字第一一
      五七九號偵查卷（下稱Ｂ卷）第十頁反面，原審卷第四十二頁反面、四十三頁
      、四十五頁反面）等證人各於警訊、偵查或原審法院及本院訊問時到庭結證之
      內容大致吻合，足見被告乙○○前開自白堪認與事實相符。此外並有被告乙○○所有供其經營本件地下錢莊所用之借款人資料一紙、廣告帳款明細乙份（詳
      如附表二）及借款人丁○○等人所簽發供借款擔保用之支票一張等資料扣案可
      資佐證。
（二）按依被告乙○○自承之情，其貸款予他人每一萬元每十天為一期既可收取一千
      元至二千元不等之利息，換算月息為三十分或六十分不等，亦即年利率高達百
      分之三百六十或百分之七百二十之多，不僅超過法定最高利率年息百分之二十
      之限制，且顯然超過當前金融機構借款利率月息約百分之一或一般民間借貸之
      利率月息約百分之一、五，至多百分之三左右甚多，借款人如非因急迫而急需
      用錢，豈有甘願受此重利剝削之必要，而依被告乙○○自承「他們皆急需用錢
      才向我借錢」、「（借款人）大都是急需用錢之人」等語（見Ａ卷宗第六頁、
      第二十五頁）暨證人(1)癸○○、(2)丁○○、(3)丙○○等人於偵查或原審法院訊
      問時分別陳稱(1)因其弟發生事情，需款孔急、(2)因母喪無錢辦理後事，在外借
      不到錢、(3)因生意失敗，非常急迫需用錢，在外信用不佳，臨時對外無法借得
      款項等急迫之際不得已才明知重利而申貸各如附表一所示之款項各節（見Ａ卷
      第五十頁、五十一頁、七十二頁，原審卷第三十九頁、第四十三頁），被告乙○○所為係趁他人急迫之際貸以金錢，而取得與原本顯不相當之重利等情節，
      即無疑問。至於證人丁○○、丙○○等人於原審到庭陳述之借款之次數、利息
      稍與被告乙○○自白之內容有所不同，其中證人丁○○證稱其分別於八十七年
      十月二十一日借款二萬元，每十日預扣利息四千元，同年月三十一日借款一萬
      元，預扣利息二千元，即月息六十分，利息還了三萬元等情（見Ａ卷第五十頁
      反面、原審卷第三十九頁）雖與被告乙○○所為之陳述及扣案之丁○○八十七
      年九月九日所簽發，到期日為同年月十八日、面額一萬元之本票所非情形略有
      出入，惟丁○○就其如何向被告乙○○借款與利息計算並予以先扣等情均證述
      明確，核與其他借款人之供述相符，且其確有簽發上開本票交付乙○○供擔保
      並經扣押在卷可稽，徵之其所證利息已付了三萬元，足見其借款期間已久，且
      距檢察官偵查為時久遠，就借款日期難免未能確實無誤，尚無悖常情，且伊亦
      無須加重自己對被告之借款債務之不利之詞，是其上開證述各情，應可採信。
      而證人丙○○部分，核其陳述前後相符，其與被告等又無故舊恩怨，且所借款
      項又已還清，當無虛偽陳述之必要，況被告乙○○對丙○○部分利息收取狀況
      於原審調查最後又稱時間太久，伊已不復記憶（見原審卷第一００頁），是有
      關證人丙○○借款利息自以丙○○所述為可採，附此說明。
（三）被告二人雖均否認被告甲○○亦有參與犯行，然本件經證人及借款人丁○○及
      丙○○分別於警訊、偵查及原審於調查時指證明確，證人丁○○於警訊及偵查
      中指稱：「（送錢給我當天）共有二人前來，一名與我接洽的是『翁先生』，
      另一名翁先生叫他交錢給我的男子，我叫他『少年仔』」、「依警方供之照片
      指認，姓名為乙○○之男子，即是與我接洽的『翁先生』，名為甲○○之男子
      即是依同前來並交錢給我的『少年仔』，「（問：第一次何人來？）甲○○、
      乙○○」、「：：我還二個多月利息錢，皆『賢』（指甲○○）來收款」，「
      （提示被告二人照片，問：其中這二位皆是與你接洽及放款之人否？）對，就
      是這二位」，「（問：如何支付利息？何人來收？）十天到了，或他主動或我
      與他們聯繫，都由『賢』（指甲○○）來向我收：：」（見Ａ卷第二十八頁反
      面，五十一頁，七十一頁反面，七十二頁），於原審調查時稱：「（問：有無
      向乙○○或甲○○借錢？）偵訊時指認過照片，確是其二人，他們二人一起找
      我，也一起借我錢」、「：：利息均係年輕的來（收的）」（見原審卷第三十
      八頁反面、三十九頁反面）等語，證人丙○○指稱：「（問：綽號『翁先生』
      送錢給你當天共有幾人前來？）共有二名男子前來，他們皆自稱翁先生」、「
      依警方供駕照影本照片指認，姓名為甲○○之男子，即是與我接洽並交（借）
      錢給我的翁先生，另一名為乙○○之男子是依同前來的人」，「（問：借款時
      與何人接洽？）乙○○」、「（問：還款時與何人接洽？）甲○○，：：賢也
把身分證、本票還我」、「（問誰拿錢給你？）電話中是乙○○接洽的，約定
      好地點後，乙○○拿錢，甲○○有去但未說話」（見Ａ卷第三十三頁反面，五
      十頁、原審卷第四十四頁）等語，與被告乙○○中稱：「：：（丙○○）還錢
      時我及兒子一起去：：」、「我站的較遠，叫兒子拿信封還給別人」（原審卷
      第四十四頁反面、四十五頁），「：：業務是由我自己去處理的，有時候只叫
      我兒子帶我去而已」（本院前審卷第二十五頁）等語，及被告甲○○稱：「見
      過（丙○○）一次，是我父叫我拿東西給他，：；」（原審卷第四十四頁反面
      ），「有時候我爸爸要出去我載他出去：：」（本院前審卷第二十八頁）等語
      相符，足見被告甲○○確有與乙○○同行情事，是證人上開指述應可採信。況
      被告乙○○、甲○○二人於偵查中均不否認其等於八十七年八月至十二月間之
      居住處所不同（參Ａ卷宗第六十二頁至第六十三頁），且被告乙○○更自陳本
      件經營地下錢莊對外聯絡之地點為被告甲○○位於台北市○○○路○段二十八
      號五樓之住處，借款人聯絡所用之電話號碼最終亦係轉接至上開處所，且上開
      處所並無其他電話各節（同前揭卷及頁數），本件警方復在上揭被告甲○○居
      住所在查獲並扣得被告乙○○經營高利貸放款之證物，查被告二人為父子，關
      係密切，且被告乙○○重利貸放金錢之行為均係在甲○○之處住所為，又是以
      甲○○住處之電話為聯絡工具，甲○○謂其不知其父乙○○所為何事，誰人能
      信？況被告甲○○亦陳稱：「（問：你如何知道他就是丙○○？）常發生這種
      情況」（原審卷第四十四頁反面），足見其單獨或與被告乙○○一同出面接洽
      借款人絕非一次二次而已，自難謂其不知其父乙○○在經營金錢貸放業務。綜
      上，被告甲○○與被告乙○○就上開重利犯行，確有犯意聯絡及行為分擔至明
      ，被告甲○○所辯不知情，被告乙○○亦稱甲○○未參與，亦不知其情云云，
      無非係係事後迴護、卸責之詞，自無可採。另證人丙○○於本院調查時雖翻供
      稱是以缺錢為由向被告乙○○借款，且未見過被告甲○○云云，及證人丁○○
      亦翻稱收利息之人並非被告甲○○云云，應屬事後迴護被告之詞，亦無可為被
      告有利之認定。
（四）按刑法上之常業犯，以行為人有反覆從事某種行為，從中牟利而賴以維生之主
      觀意思，並已有客觀事實表現為已足，並不以行為人無其他之工作或收入為必
      要，縱令被告同時兼操其他職業，仍無礙其為常業犯罪之犯行。本件被告乙○○於警訊時即坦承其經營本件地下錢莊犯行所得資財均用以「拿去還債，或當
      生活費」，而伊當時係「同時兼（地下錢莊及做保險）二業」（Ａ卷第二十一
      頁、第六十三頁反面），可見被告乙○○經營地下錢莊所得營收，確實為其家
      用生計來源之一；再參酌經原審法院調閱被告乙○○於八十七年間申報之所得
      稅結算申報資料，經查其全年薪資收入僅不過三十二萬五千元，平均每月收入
      不到三萬元（參原審卷第二十五頁至二十九頁所附資料），而被告甲○○於八
      十七年間甚至並未辦理綜合所得稅之申報（參原審卷第二十頁），其雖稱其在
      八十七年間以在夜市擺地攤賣衣服為業，惟並無法提出任何資料以供查證；再
      者其亦稱伊賣衣服一天有時賣七、八百元（約可賺三、四百元），有時沒生意
      （參本院前審卷第二十九頁），然其就附表所示時間短短不過四個月內，即多
      次登報廣招客戶借款，並放款予丁○○等四人（另有關借款人辛○○等人之借
      款部分，亦有多筆放款利息收入，但因與重利要件不符，後詳），取得之利息
      營收確屬可觀，顯見彼等確有恃前揭貸款而收取之重利維恃其部分生計之主觀
      犯意及客觀表現甚明。因此被告乙○○提出總聯保險代理人股份有限公司之在
      職證明書、扣繳憑單辯稱其非常業犯，被告甲○○否認其非常業犯等詞，自均
      非可採。
（五）綜上，本件事證明確，被告犯行均洵堪認定，所辯無非卸責之詞，均不足採信
      。
二、被告乙○○、甲○○二人乘附表一所示之借款人丁○○等急於用錢乃貸予款項從
    中牟取高利，並以之為常業，核其等所為，均係犯刑法第三百四十五條之常業重
    利罪。又被告乙○○、甲○○二人間就前開犯行之實施有犯意之聯絡及行為之分
    擔，均為共同正犯。再查，被告甲○○前曾於八十三年十月三日因過失致死案件
    ，經台灣高等法院判處有期徒刑六月，甫於八十四年一月十三日經易科罰金執行
    完畢，此有台灣高等法院檢察署刑案紀錄簡覆表在卷足考一份在卷足案，其受有
    期徒刑之執行完畢後，五年內再犯有期徒刑以上之本罪，為累犯，應依法加重其
    刑。
三、原審以被告二人事證明確，據以論罪科刑，固非無見，惟查：(一)借款人丙○○部
    分，其借款三萬元，預扣利息六千元，利率（月息）為六十分，因丙○○提前清
    償，被告始按借款日數比例退還利息三千元，為其供證在卷，原審竟誤為僅先扣
    利息三千元，利率為三十分。(二)借款人丁○○部分，其借款時間、金額、利息等
    已如附表一編號六所示，原審未依其丁○○迭於偵審中證述借款次數、所付利息
    金額等情詳酌借款期間已久，未能確記借款時間，始與所扣其簽發上開本票所載
    發票日不一之情，遽予採信被告乙○○所供而認僅貸與丁○○一萬元，利息先扣
    一千二百元。(三)借款人己○○部分，預扣利息三千元，原審竟誤為一千元。其認
    定事實均容有未合。（四）被告貸與如附表四所示之人，尚難認有常業重利之犯
    行，理由詳如後述。被告二人上訴仍執上詞否認犯罪雖無可採，惟原判決既有可
    議，自應由本院予以撤銷改判。爰審酌被告乙○○、甲○○二人趁人之急迫圖謀
    厚利、破壞社會金融秩序情節可議，惟其等犯罪之動機在維持生活、手段尚屬平
    和、經營期間尚短、規模普通、所生危害並非甚鉅，獲利不多，暨被告乙○○主
    導本件犯行、其情節較諸同案被告甲○○顯然為重，及被告二人犯後均仍猶飾詞
    卸責之態度等及其他一切情狀，各量處如主文第二項、第三項所示之刑，並諭知
    易科罰金之折算標準。末按被告犯罪後刑法第四十一條業經立法院於九十年一月
    四日修正，同年一月十二日生效，將易科罰金之適用範圍擴大為「最重本刑五年
    以下有期徒刑之罪，而受六月以下有期徒刑或拘役之宣告者」，是本件被告所犯
    之詐欺罪，依刑法第二條第一項前段，自應適用修正後刑法第四十一條第一項前
    段，定其易科罰金之折算標準，附此敘明。
四、扣案如附表二編號一借款人資料一紙、編號二（廣告）客戶帳款明細乙份（二張
    ）為被告乙○○所有供其經營前述地下錢莊犯行所用之物，已據被告乙○○供承
    在卷，自應依刑法第三十八條第一項第二款併予宣告沒收。其餘扣案如附表三編
    號一、二所示之本票、支票及其餘之電話登記簿冊一本（扣押物品清單載為「借
    款人資料」一本）、國民身分證、駕照，既非違禁物，且或非本案供被告等犯罪
    所用之物，或非被告所有，依法不得於本案論罪科刑時併予宣告沒收，附此敘明
    。
五、公訴意旨雖另以被告乙○○、甲○○二人另以月息三十分至三十六分之利率貸放
    款項予證人壬○○四萬元、宋致瑛二萬元、戊○○一萬五千元、庚○○一萬元及
    及辛○○五萬元，而該情節亦屬重利而與上開論罪科刑之部分有實質上一罪之關
    係云云。但查證人辛○○於原審法院及本院訊問時均已坦承與被告乙○○係屬朋
    友關係，其雖有上開借款之舉，但其告知被告乙○○謂借款目的係因「打牌」，
    借五萬元，月息三千元，並沒有預扣利息，因其經濟情況不良，事後亦未還款等
    語（參原審卷第七十八頁反面及本院卷第七十頁），另證人戊○○亦到庭證稱：
    伊向被告乙○○借錢，是要購買毒品等語（見本院卷第一九０頁），足見證人辛○○、戊○○二人並非因「急迫」、「輕率」或「無經驗」而為上開借款行徑無
    疑。又證人即借款人壬○○、宋致瑛及庚○○三人，經本院依其抵押借款之身分
    資料及查址結果，均傳拘未到，被告乙○○亦供稱：渠等借款後均未還款，且依
    其所留住址亦找不到人，利息未付，本金亦未返還等語，按以前開借款人自警訊
    復至本院調查時均未到庭陳述，是否有無急迫、輕率或無經驗之情事而借款？均
    屬不明，雖然被告於警訊中供稱借款人大都是急需用錢之人，但渠等係因何事急
    需借款，既本經渠等借款人到庭證實，復依前開借款人經多次傳喚未到，被告事
    後亦找不到人還錢等情，實難認渠等借款有何急迫、輕率或無經驗之情形存在，
    故公訴人認被告乙○○等人有以高利貸放金錢予證人壬○○、宋致瑛、庚○○、
    辛○○、戊○○等人云云，尚難認有積極據證明，此部份本應為無罪之諭知，惟
    因公訴人認被告乙○○等人此部份與上開論罪科刑之部分有常業犯之實質上一罪
    之關係，爰不另為無罪之諭知，附此說明。
據上論斷，應依刑事訴訟法第三百六十九條第一項前段、第三百六十四條、第二百九
十九條第一項前段，刑法第二條第一項前段、第二十八條、第三百四十五條、第四十
七條、第四十一條第一項前段、第三十八條第一項第二款、罰金罰鍰提高標準條例第
一條前段、第二條，判決如主文。
本案經檢察官費玲玲到庭執行職務。
中      華      民      國      九十二      年      二    月  二十五    日
                              臺灣高等法院刑事第十六庭
                                  審判長法  官  許  增  男
                                        法  官  陳  孟  瑩
                                        法  官  周  煙  平
右正本證明與原本無異。
如不服本判決應於收受送達後十日內向本院提出上訴書狀，其未敘述上訴之理由者並
得於提起上訴後十日內向本院補提理由書（均須按他造當事人之人數附繕本）。
                                        書記官  蕭  麗  珍
中      華      民      國      九十二      年     三     月     三     日
附錄    本判決論罪科刑法條：
刑法第三百四十五條
以犯前條之罪為常業者，處五年以下有期徒刑，得併科三千元以下罰金。
附表一
┌──┬───┬───────┬───────┬────┬───────┐
│編號│借款人│借  款  時  間│借  款  金  額│利    息│備          註│
├──┼───┼───────┼───────┼────┼───────┤
│一  │丙○○│八十七年九月間│三萬元（預扣利│每十日六│以身分證並簽│
│    │      │（中秋節前）  │息六千元）    │千元（即│  發本票供擔保│
│    │      │              │              │月息六十│原審誤認利息│
│    │      │              │              │分）    │  為每十天三千│
│    │      │              │              │        │  元（即三十分│
│    │      │              │              │        │  ）          │
│    │      │              │              │        │已清償      │
├──┼───┼───────┼───────┼────┼───────┤
│二  │癸○○│八十七年九月、│五萬元（預扣利│每十日一│以身分證、戶│
│    │      │十月間        │息一萬元）    │萬元（即│  名簿並簽發金│
│    │      │              │              │月息六十│  額均五萬元之│
│    │      │              │              │分）    │  本票二紙供擔│
│    │      │              │              │        │  保          │
│    │      │              │              │        │借款一個月後│
│    │      │              │              │        │  清償        │
├──┼───┼───────┼───────┼────┼───────┤
│三  │丁○○│八十七年十月二│二萬元（預扣利│每十日四│以身分證與簽│
│    │      │十一日        │息四千元）    │千元（即│  發金額二萬元│
│    │      │              │              │        │  、及八十七年│
│    │      │              │              │        │  九月九日為發│
│    │      │              │              │        │  票日，金額一│
│  │      │              │              │月息六十│  萬元之本票各│
│    │      │              │              │分）    │  一紙供擔保  │
│    │      │八十七年十月三│一萬元（預扣利│每十日二│原審誤為僅借│
│    │      │十一日        │息二千元）    │千元（即│  款一萬元（預│
│    │      │              │              │月息六十│  扣利息一千二│
│    │      │              │              │分）    │  百元，利率為│
│    │      │              │              │        │  三十六分）  │
├──┼───┼───────┼───────┼────┼───────┤
│四  │己○○│八十七年十月、│三萬元（預扣利│每十日三│以身分證並簽│
│    │      │十一月間      │三千元）      │千元（即│  發金額三萬元│
│    │      │              │（原審誤為以扣│息三十分│  之本票供擔保│
│    │      │              │利息一千元）  │）      │已清償      │
└──┴───┴───────┴───────┴────┴───────┘
附表二、扣案資料表
┌──┬───┬───┬──────────────┬──────┐
│編號│名  稱│數  量│    內    容    明    細    │  備    註  │
├──┼───┼───┼──────────────┼──────┤
│一  │借款人│乙紙  │記載借款人聯絡電話、還款日期│共同被告施顯│
│    │資  料│      │                            │彰所有供犯罪│
├──┼───┼───┼──────────────┼──────┤
│二  │廣告帳│一份  │刊登廣告之費用及刊稿憑證    │犯罪所用    │
│    │款明細│      │                            │            │
│    │資料  │      │                            │            │
└──┴───┴───┴──────────────┴──────┘
附表三、扣案本票、支票
┌──┬───┬───┬──────────────┬──────┐
│編號│名  稱│數  量│    內    容    明    細    │  備    註  │
├──┼───┼───┼──────────────┼──────┤
│一  │本票  │四張  │庚○○、壬○○、戊○○、郭健│            │
│    │      │      │長等各簽發一張              │            │
├──┼───┼───┼──────────────┼──────┤
│二  │支票  │壹張  │宋致瑛所簽發                │            │
└──┴───┴───┴──────────────┴──────┘
附表四：
┌──┬───┬───────┬───────┬────┐
│編號│借款人│借  款  時  間│借  款  金  額│利    息│
├──┼───┼───────┼───────┼────┤
│一  │壬○○│八十七年八月八│新臺幣（下同）│三十三分│
│    │      │日            │四萬元（預扣息│        │
│    │      │              │四千四百元）  │        │
├──┼───┼───────┼───────┼────┤
│二  │宋致瑛│八十七年八月底│二萬元（預扣利│三十分  │
│    │      │              │息二千元）    │        │
├──┼───┼───────┼───────┼────┤
│三  │戊○○│八十七年八月二│一萬五千元（預│三十分  │
│    │      │十二日        │扣利息一千五百│        │
│    │      │              │元）  │        │
├──┼───┼───────┼───────┼────┤
│四  │庚○○│八十七年十月十│一萬元（預扣利│三十分  │
│    │      │九日          │息一千元）    │        │
├──┼───┼───────┼───────┼────┤
│五  │辛○○│八十七年十月間│五萬元        │三十六分│
│    │      │              │              │        │
└──┴───┴───────┴───────┴────┘


司法院資訊處製作；財團法人民間司法改革基金會備份。
